臺灣嘉義地方法院刑事判決
110年度交訴字第41號
公  訴  人  臺灣嘉義地方檢察署檢察官
被      告  陳瑞奇



上列被告因公共危險等案件，經檢察官提起公訴（109年度偵字
第7165號），本院判決如下：
    主  文
陳瑞奇犯駕駛動力交通工具肇事致人受傷逃逸罪，處有期徒刑陸
月，如易科罰金，以新臺幣壹仟元折算壹日。
其餘被訴過失傷害部分，公訴不受理。 
    犯 罪 事 實
一、陳瑞奇於民國109年6月21日下午5時30分許，騎乘車牌號碼0
    00-000號普通重型機車，沿嘉義縣新港鄉宮後村宮後街由東
    往西行駛，行經該街與奉天路之無號誌交岔路口處時，原應
    注意騎乘機車行經無號誌交岔路口時，應減速慢行，作隨時
    停車之準備，而依當時情形，日間自然光線，視距良好無障
    礙，並無不能注意情事，竟疏未注意，未減速慢行作隨時停
    車之準備，亦未注意左右來車即貿然通過該路口，適有劉靜
    茹騎乘車牌號碼000-0000號普通重型機車，沿奉天路由南往
    北行駛至上揭交岔路口處，亦未注意左方車應暫停讓右方車
    先行，致使兩車發生碰撞，2人均人車倒地，劉靜茹因此受
    有右側鎖骨骨折之傷害（所涉過失傷害部分，業據雙方在嘉
    義縣新港鄉調解委員會成立調解並經本院核定視為撤回告訴
    ，此部分應為不受理之諭知，詳述如後）。不料，陳瑞奇於
    肇事後已看到劉靜茹人車倒地，且當下劉靜茹並對陳瑞奇陳
    稱「伊手在痛」、「不要離開」等語，此時陳瑞奇即明知劉
    靜茹已因車禍人車倒地而手受有傷害，竟基於肇事逃逸之故
    意，未採取救護或其他必要措施，復未留下其姓名或聯絡方
    式或報警，僅停留數分鐘後逕自騎車離開現場而逃逸。嗣為
    警因在場路人陳淑萍指證車牌號碼而循線查獲上情。
二、案經嘉義縣警察局民雄分局報告臺灣嘉義地方檢察署檢察官
    偵查起訴。
    理  由
壹、程序部分
　　被告以外之人於審判外之陳述，雖不符刑事訴訟法第159條
    之1至第159條之4之規定，而經當事人於審判程序同意作為
    證據，法院審酌該言詞陳述或書面陳述作成時之情況，認為
    適當者，亦得為證據，刑事訴訟法第159條之5第1項定有明
    文。查檢察官及被告陳瑞奇於本院審理時，對於下述本院採
    為認定犯罪事實依據之各項證據之證據能力，均同意有證據
    能力(本院卷第114頁)，本院審酌該等證據之取得過程並無
    瑕疵，與本案待證事實間亦具有相當之關聯性，以之為本案
    證據並無不當，自得採為本件認定事實之基礎。
貳、有罪部分（即肇事致人受傷而逃逸部分）
一、認定犯罪事實所憑之證據及理由：　　 
  ㈠訊據被告固坦承有於上開時、地騎乘機車，未查看左右即通
    過上開路口，隨後看到劉靜茹在該路口處人車倒地，發出哀
    叫聲，說「手在痛」，要伊「不要離開」等語，惟矢口否認
    有何肇事逃逸之犯行，辯稱：伊沒有印象兩車有碰撞，想說
    沒有怎樣才離開等語。
　㈡經查：
　⒈被告於前開時、地騎乘車牌號碼000-000號普通重型機車沿嘉
    義縣新港鄉宮後村宮後街由東往西行駛，行經該街與奉天路
    之無號誌交岔路口處時，與沿奉天路由南往北方向駛至之劉
    靜茹所騎乘車牌號碼000-0000號普通重型機車發生碰撞，被
    告與劉靜茹2人均人車倒地，劉靜茹因此受有右側鎖骨骨折
    之傷害等情，業據證人劉靜茹於本院審理時證述屬實(本院
    卷第100至101、106至107頁)，復與證人即附近住戶陳淑萍
    於本院審理時之證詞互核相符(本院卷第88至89、92、95頁)
    ，並有道路交通事故現場圖1份、現場、車損暨車體擦痕照
    片共12張及戴德森醫療財團法人嘉義基督教醫院出具之診斷
    證明書1份在卷可參(見警卷第12、16-21、23頁)，此部分之
    事實，堪可認定。
  ⒉汽車，指在道路上不依軌道或電力架線而以原動機行駛之車
    輛（包括機車），道路交通安全規則第2條第1項第1款定有
    明文。又汽車行駛至交岔路口，其行進、轉彎，應依下列規
    定：……。行至無號誌或號誌故障而無交通指揮人員指揮之
    交岔路口，支線道車應暫停讓幹線道車先行。未設標誌、標
    線或號誌劃分幹、支線道者，少線道車應暫停讓多線道車先
    行；車道數相同時，轉彎車應暫停讓直行車先行；同為直行
    車或轉彎車者，左方車應暫停讓右方車先行。但在交通壅塞
    時，應於停止線前暫停與他方雙向車輛互為禮讓，交互輪流
    行駛。……；另行經設有彎道、坡路、狹路、狹橋、隧道、
    學校、醫院標誌之路段、道路施工路段、泥濘或積水道路、
    無號誌之交岔路口及其他人車擁擠處所，或因雨霧致視線不
    清或道路發生臨時障礙，均應減速慢行，作隨時停車之準備
    ，道路交通安全規則第102條第1項第2款、第93條第1項第2
    款分別定有明文。被告及告訴人均為機車駕駛人，自應分別
    遵守上開規定，而依當時天候晴、日間自然光線、路面乾燥
    、無缺陷、無障礙物、視距良好，客觀上並無不能注意之情
    事，有道路交通事故調查報告表㈠在卷可憑（警卷第14頁）
    ，被告騎乘機車行經肇事地點之無號誌交岔路口直行時，疏
    未注意減速慢行，未作隨時停車之準備，未查看左右來車即
    貿然直行，適劉靜茹騎乘機車行駛至上開交岔路口直行時，
    亦疏未注意其為左方車應暫停讓被告之右方車先行，而貿然
    直行，兩車因而發生碰撞，自均有肇事原因。又劉靜茹為左
    方車，依上開規定既應暫停禮讓被告之右方車先行，應認為
    路權屬於被告，依上開肇事情節，被告應為肇事次因，劉靜
    茹為肇事主因。而本件車禍事故經偵查中囑託交通部公路總
    局嘉雲區車輛行車事故鑑定會鑑定結果，其鑑定意見亦認為
    ：「劉靜茹駕駛普通重型機車，行經無號誌交岔路口，左
    方車未暫停讓右方車先行，為肇事主因。陳瑞奇駕駛普通
    重型機車，行經無號誌交岔路口，未減速慢行，作隨時停車
    之準備，為肇事次因。」等情，有交通部公路總局嘉義區監
    理所109年12月22日嘉監鑑字第1099026977號函暨嘉雲區000
    0000案嘉雲區車輛行車事故鑑定會鑑定意見書1份在卷可按(
    偵卷第29至33頁）。且被告自承其未注意左右來車即通過該
    路口(本院卷第37頁)，足認被告對本案車禍之發生具有過失
    。
　⒊按刑法第185條之4之肇事致人死傷逃逸罪，係以處罰肇事後
    逃逸之駕駛人為目的，俾促使駕駛人於肇事後能對被害人即
    時救護，以減少死傷，此觀該條之立法理由，係「為維護交
    通安全，加強救護，減少被害人之死傷，促使駕駛人於肇事
    後，能對被害人即時救護，特增設本條，關於肇事致人死傷
    而逃逸之處罰規定」自明。所謂「逃逸」係指逃離肇事現場
    而逸走之行為，故前揭規定實揭櫫駕駛人於肇事致人死傷時
    有「在場義務」（最高法院100年度台上字第645號判決意旨
    參照）。經查，被告自承有在該路口看到劉靜茹人車倒地，
    且伊要走時，劉靜茹才喊說「我手在痛，你不能離開」等語
    (見本院卷第118至119頁)，可見被告明知其肇事後，劉靜茹
    已因車禍人車倒地而手受有傷害，為規避其駕車肇事責任，
    不僅未照料傷者及留置現場等待警方前往處理，反隨即騎乘
    該機車逃離現場之事實，實堪認定。
  ㈢綜上所述，被告前開所辯並非可採，本案事證明確，被告犯
    行堪以認定，應依法論科。　
二、論罪科刑：
　㈠被告行為後，刑法第185條之4條文已有修正，並經總統於110
    年5月28日以華總一義字第11000050241號令公布，於同年月
    30日生效。修正前刑法第185條之4規定：「駕駛動力交通工
    具肇事，致人死傷而逃逸者，處1年以上7年以下有期徒刑。
    」修正後則規定：「駕駛動力交通工具發生交通事故，致人
    傷害而逃逸者，處6月以上5年以下有期徒刑；致人於死或重
    傷而逃逸者，處1年以上7年以下有期徒刑。犯前項之罪，駕
    駛人於發生交通事故致人死傷係無過失者，減輕或免除其刑
    。」依修正前規定，不分行為人（駕駛人）之犯罪情節輕重
    ，其法定刑一律為「1年以上7年以下有期徒刑」；修正後則
    按犯罪情節輕重，如行為人致人受輕傷而逃逸者「處6月以
    上5年以下有期徒刑」，若致人於死或重傷而逃逸者「處1年
    以上7年以下有期徒刑」；且行為人於發生交通事故致人死
    傷係無過失者，則可減輕或免除其刑。經比較後，以修正後
    之規定較有利於被告，依刑法第2條第1項但書規定，應適用
    修正後之刑法第185條之4規定論處。
　㈡核被告所為，係犯現行即修正後刑法第185條之4第1項前段之
    肇事致人傷害逃逸罪。又本件交通事故之發生，乃肇因被告
    未減速慢行，作隨時停車之準備，並致劉靜茹受有前揭傷害
    ，被告之過失責任甚為明確，自無修正後刑法第185條之4第
    2項可減免其刑規定之適用。
　㈢爰以行為人之責任為基礎，審酌被告於本案車禍事故發生後
    ，雖短暫停留數分鐘，惟其已看見劉靜茹人車倒地，並得知
    劉靜茹手在痛之情形下，竟未停留在現場協助處理傷患或報
    警前來處理，亦未留下姓名或任何聯絡方式，即逕行騎車離
    開肇事現場，違反在場之救護義務，所為實不足取，並考量
    被告始終否認犯行，惟就劉靜茹受傷部分已與其成立調解(
    詳後述)之犯後態度，暨兼衡被告自述國小畢業之學歷，因
    腰部受傷僅能做雜工，不能從事粗重工作，日薪新臺幣1,20
    0元，離婚，育有3名子女均已成年，目前在高雄工作，休息
    時則回戶籍地陪伴母親，母親現由外勞照顧之家庭、工作、
    經濟、生活狀況等一切情狀，量處如主文所示之刑，並諭知
    易科罰金之折算標準。
參、不受理部分（即過失傷害部分）
一、公訴意旨略以：被告於上開時間、地點，騎乘機車行經無號
    誌交岔路口未予減速慢行，而與告訴人劉靜茹騎乘之機車發
    生碰撞，告訴人劉靜茹因而人車倒地，受有右側鎖骨骨折之
    傷害，因認被告就此部分涉犯刑法第284條前段之過失傷害
    罪嫌等語。
二、按告訴乃論之罪，告訴人於偵查中撤回告訴者，檢察官應為
    不起訴處分，如應不起訴而起訴者，其起訴之程序即屬違背
    規定，應諭知不受理之判決，此觀諸刑事訴訟法第252條第5
    款、第303條第1款分別定有明文。又告訴乃論之刑事事件於
    偵查中或第一審法院辯論終結前，調解成立，並於調解書上
    記載當事人同意撤回意旨，經法院核定者，【視為於調解成
    立時撤回告訴或自訴】，鄉鎮市調解條例第28條第2項亦定
    有明文。所稱「視為撤回其告訴」，係指無庸告訴人再為撤
    回告訴之表示即生撤回告訴之效力(最高法院79年度台非字
    第199號判決意旨參照)；所謂「當事人同意撤回意旨」，並
    不以向檢察官或法院為之為必要，告訴人如已於調解書內明
    確表示不追究被告刑事責任，即屬已明白表示同意撤回告訴
    ，倘該調解書經法院核定，亦應視為於調解成立時撤回告訴
    (本院暨所屬法院87年度法律座談會研討結果參照)。另檢察
    官所為之起訴處分，祇須對外表示，即屬有效，該起訴書之
    製作與否，係屬程序問題，不影響終結偵查之效力(司法院
    院字第2550號解釋參照)。則檢察官所為之起訴處分，倘經
    公告，即對外發生終結偵查之效力，與書記官是否製作起訴
    書正本無關。由是以觀，告訴乃論之罪於起訴處分公告前，
    若已經告訴人撤回告訴者，仍屬偵查中撤回告訴，檢察官本
    即應依上開規定為不起訴處分，檢察官若未注意而仍起訴或
    聲請簡易判決處刑者，仍屬刑事訴訟法第303條第1款所稱之
    起訴之程序違背規定之情。
三、經查，本件被告被訴刑法第284條前段之過失傷害罪，依同
    法第287條之規定，須告訴乃論。惟被告與告訴人於【110年
    3月4日】在嘉義縣新港鄉調解委員會調解成立，調解書已載
    明「三、兩造其餘請求權皆拋棄，劉靜茹(即本案告訴人)並
    願不追究本案刑事責任。」等語，於110年3月25日經本院核
    定等情，有嘉義縣○○鄉○○○○○000○○○○○00號調解書可按(見本
    院110核1224影卷第7頁）。是告訴人既已於調解書內明確表
    示「不追究本案刑事責任」，依其文義，除係不對被告提起
    告訴、自訴外，亦包含若前已對被告提起告訴、自訴時，嗣
    為撤回告訴、自訴之意，則該調解書既經法院核定，按上說
    明，應視為於調解成立時撤回告訴(即110年3月4日)而欠缺
    追訴條件，檢察官未注意及此，就本件過失傷害部分於110
    年3月24日起訴(110年3月26日公告)，並於同年4月12日繫屬
    本院，依前開說明，為不受理判決之諭知，並無不合。
據上論斷，應依刑事訴訟法第299條第1項前段、第303條第1款，
刑法第2條第1項但書、第185條之4第1項前段、第41條第1項前段
，刑法施行法第1條之1第1項，判決如主文。
本案經檢察官王輝興提起公訴，檢察官林俊良到庭執行職務。
中　　華　　民　　國　　110 　年　　8 　　月　　19　　日
                  刑事第二庭    審判長法　官　林正雄
　　　　　　　　　                    法  官  黃美綾
　　　　　　　　　                    法  官  周欣怡
以上正本證明與原本無異。
如不服本判決應於收受判決後20日內向本院提出上訴書狀，並應
敘述具體理由；其未敘述上訴理由者，應於上訴期間屆滿後20日
內向本院補提理由書（均須按他造當事人之人數附繕本）「切勿
逕送上級法院」。告訴人或被害人如對於本判決不服者，應具備
理由請求檢察官上訴，其上訴期間之計算係以檢察官收受判決正
本之日期為準。
中　　華　　民　　國　　110 　年　　8 　　月　　19　　日
                       
　　　　　　　　　　　　　　          書記官　賴心瑜
附錄論罪科刑法條：
中華民國刑法第185條之4
駕駛動力交通工具發生交通事故，致人傷害而逃逸者，處6月以
上5年以下有期徒刑；致人於死或重傷而逃逸者，處1年以上7年
以下有期徒刑。
犯前項之罪，駕駛人於發生交通事故致人死傷係無過失者，減輕或免除其刑。